臺灣板橋地方法院刑事判決　　　　　　 100年度易字第1529號
公　訴　人　臺灣板橋地方法院檢察署檢察官
被　　　告　劉永清
選任辯護人　吳佩諭律師
　　　　　　周逸濱律師
　　　　　　李進成律師
上列被告因竊盜案件，經檢察官提起公訴（100 年度偵字第8362
號），本院判決如下：
    主  文
劉永清無罪。
    理  由
一、公訴意旨略以：被告劉永清意圖為自己不法之所有，於民國
    99年12月26日10時30分許，在新北市○○區○○路第234 號
    停車格內，見被害人白蓓蓓所有之車牌號碼8630-PC 號自小
    客車1 輛停放在該處，竟徒手破壞上開自小客車右前車窗玻
    璃（毀損部分未據告訴），進入該車內竊取衛星導航機1 臺
    得手後逃逸，因認被告涉犯刑法第320 條第1 項之竊盜罪嫌
    等語。
二、按犯罪事實應依證據認定之，無證據不得認定犯罪事實；又
    不能證明被告犯罪者，應諭知無罪之判決，刑事訟訴法第15
    4 條第2 項、第301 條第1 項分別定有明文。次按刑事訴訟
    法上所謂認定犯罪事實之證據，係指足以認定被告確有犯罪
    行為之積極證據而言，該項證據自須適合於被告犯罪事實之
    認定，始得作為斷罪之資料，而認定不利於被告之事實，須
    依積極證據，苟積極證據不足為不利於被告事實之認定時，
    即應為有利於被告之認定，更不必有何有利之證據；事實審
    法院對於證據之取捨，依法雖有自由判斷之權，然積極證據
    不足證明犯罪事實時，被告之抗辯或反證縱屬虛偽，仍不能
    以此資為積極證據應予採信之理由，最高法院分別著有29年
    上字第3105號、30年上字第482 號、第816 號判例可資參照
    。且刑事訴訟上證明之資料，無論其為直接證據或間接證據
    ，均須達於通常一般之人均不致於有所懷疑，而得確信其為
    真實之程度，始得據為有罪之認定，若其關於被告是否犯罪
    之證明未能達此程度，而有合理性懷疑之存在，致使無從形
    成有罪之確信，根據「罪證有疑、利於被告」之證據法則，
    即不得遽為不利被告之認定，最高法院亦著有76年度臺上字
    第4986號判例意旨可資參照。
三、公訴人認被告涉犯竊盜之罪嫌，無非以證人即被害人就其車
    輛遭竊一事所為指證，及內政部警政署刑事警察局100 年2
    月14日刑紋字第1000013577號鑑驗書及刑案現場勘查照片等
    資料為其主要論據。惟訊之被告堅決否認曾進入該失竊車輛
    內竊取衛星導航機之事實，與辯護人均以：伊於案發前一日
    晚間開始與家人朋友飲酒，至隔日因無須上班，一早便在麵
    攤幫忙營業，可見被告從未離家，更無前往案發場所行竊可
    能等語置辯。
四、經查：
（一）證據能力部分：按刑事訴訟法第159 條第1 項雖規定，被
      告以外之人於審判外之言詞或書面陳述，除法律有規定外
      ，不得作為證據。惟依同法第159 條之5 第1 項、第2 項
      規定，經當事人於審判程序同意作為證據，法院審酌該言
      詞陳述或書面陳述作成時之情況，認為適當者，亦得為證
      據。當事人於法院調查證據時，知有第159 條第1 項不得
      為證據之情形，而未於言詞辯論終結前聲明異議者，視為
      有前項之同意（指同條第1 項之同意作為證據），此乃第
      159 條第1 項所容許，得作為證據之例外規定之一；經查
      ，本案檢察官及被告、辯護人於言詞辯論終結前，均未就
      本院所調查之供述證據主張有刑事訴訟法第159 條第1 項
      不得為證據之情形，本院復審酌各該證據作成時之情況，
      認為適當，是經調查之以下供述證據均有證據能力，合先
      敘明；至其餘非屬供述證據部分，既無傳聞法則之適用，
      且亦查無違法取得之情事存在，自同可作為證據。
（二）本案被害人所有車號8630-PC 號自小客車，曾於99年12月
      26日2 時許停放在新北市○○區○○路第234 號停車格後
      ，至被害人於同日10時30分許前往取車間之某時，遭他人
      以敲破右側前座車窗之方式開門入內竊走衛星導航機1 臺
      ，車內狀況並因經該人之大肆翻找而甚顯凌亂乙情，除為
      證人即被害人指陳甚詳外，另有員警據報前往採證攝得之
      附卷照片9 張可供佐參，足信屬實。後經鑑識人員於車內
      右前座腳踏墊上，發現遭拆落之汽車後視鏡上留有一枚清
      晰指紋，遂將之採集送由內政部警政署刑事警察局進行鑑
      驗，經以指紋電腦比對法、指紋特徵點比對法，並排除被
      害人指紋後，確認與被告檔存該局之右環指（即右手無名
      指）指紋相符，乃鎖定被告進行偵查，然被告既一再否認
      涉嫌本案，則藉該枚留於被害人車輛後視鏡上之指紋，是
      否必可斷言被告即為本案竊盜之行為人無誤，厥為以下應
      予論究之重點所在。
（三）按指紋固因具備顯著之個化特徵，幾得完全排除量測上之
      誤差可能，進而達到特定之個化效果，而可認被告指紋留
      在後視鏡中必有其內含緣由，非屬憑空所生，然須深究者
      為，個人指紋留於其他物品之上，造成原因於想像上本非
      僅止一端，而或有多元解釋可能，本非可遽作斷言，是以
      於此首即可先予質疑，倘被告確為違犯本案之人，依公訴
      意旨及卷內照片所示，其原須以不詳方式藉用外力敲破被
      害人自小客車右前車窗，再於開啟車門後進入右前座空間
      之內開始搜刮財物，而從車上中控面板連同音響遭致破壞
      之痕跡以查，復可知為順利取下衛星導航機，下手當時更
      曾針對該處部位費力扳弄破壞拉扯，則在如上行竊歷程之
      間，倘被告疏忽如斯，竟不知事前戴妥手套預作防範，衡
      情自會另在被害人車輛車門門把、中控面板與音響等其必
      有接觸，且酌以該等物件表面光滑程度，甚易轉留油脂印
      記之處，留下更多指紋跡證，豈會如本案般，僅由鑑識員
      警在後視鏡上採得一枚被告右手環指指紋，若謂此係因被
      告曾在得手之後細心擦拭湮滅證據之成果，又將如何對其
      獨漏該枚如被害人所言甚為清晰之指紋未予處理一事提供
      合理解釋。
（四）本案竊取被害人衛星導航機者既是在開啟右前車門後進入
      車內實施犯行，其於斯時當應位在右前座上著手行竊，則
      若被害人偵查所證：因為伊的GPS 在前擋玻璃上，比較靠
      近後視鏡，可能是要偷GPS 時把後視鏡拆掉，以方便竊取
      GPS 此節為真，即被告真係為卸下衛星導航機之GPS 接收
      定位器，始將後視鏡先行移除，並於此過程中留下指紋，
      則容有疑義者為，被告縱願捨卻直接針對後視鏡與前擋玻
      璃連接支架加以拉扯，此等較為便捷之方式不為，其出手
      持握後視鏡預備施力之處，以其所在車內右前座位相對觀
      之，亦應偏靠集中於鏡面右側部分方屬合理，又怎會反在
      被害人於本院所證：（問：採集到的指紋是在哪裡？）後
      視鏡的左下角靠邊緣處，發現被告指紋，凡此情狀既費解
      如斯，徒憑被告所留該枚指紋，又將如何充分還原被告當
      初行徑，進而藉此唯一可與被告產生聯繫之證據，推論其
      必曾依循如上方式，按步遂行本案之竊盜所為。
（五）另查被告住於新北市○○區○○路24號，與被害人當時停
      放該車場所即新北市○○區○○路第234 號停車格相隔距
      離並非極遠，而為本院職務上已知之事項，可認兩處存在
      相當之地緣關係，惟此至多僅亦得推論被告能在不甚困難
      ，無須耗費太多時間之情形下，抵達該車所停位置，尚不
      足為認定被告確有竊取被害人自小客車積極行為之明證。
      再據被害人於本院另為之：當天車窗被打破，裡面很亂，
      連ETC 的基座都被丟到外面的地上，前一天有下雨，所以
      車裡也是爛泥巴等證述內容，當知被害人車上物品曾遭行
      竊之人隨意棄置，甚至丟往車外，而從卷附照片之中，既
      明白可見丟置於踏墊上之後視鏡外觀同亦沾有泥巴，則被
      告或係於該車遭竊後，至為被害人察覺前之某時，在行經
      該處時適見被害人車窗遭人砸破，並發現外側泥地上之後
      視鏡後，好奇心起屈指撿拾查看，繼而回丟車內，終致留
      下己身指紋，執以與起訴事實互為比較，實難逕謂前者必
      屬無稽而不得採。準此，被告直至言詞辯論終結之前，雖
      均不願或無法就其指紋留在棄置被害人車內後視鏡上此點
      提出能使吾人信服之相關說明，然於一再質疑被告就事實
      經過尚有若干隱瞞之同時，本案既亦未能經由積極舉證判
      定被告與竊取行為間必存絕對關連，公訴人所提前開佐據
      ，至多應僅能推認被告曾與被害人遭竊該車之後視鏡有所
      接觸，此外別即無得以進而斷言被告確有本案竊盜犯行之
      直接事證，無論被告有無具體抗辯，或其自清所言是否可
      信，要不得僅據以上公訴人所引證據，便於此率對被告為
      不利之認定。
五、綜上所述，本案依現存卷內證據，並無足夠事證可認被告確
    有起訴書所指之竊取被害人所有上述車輛內衛星導航機之相
    關犯行，又本院復查無任何積極證據足以證明被告曾經實行
    以上竊盜所為，本案因不能證明被告之犯罪，自應對其為無
    罪之諭知，以昭平允。
據上論斷，應依刑事訴訟法第301 條第1 項，判決如主文。
本案經檢察官黃睦涵到庭執行職務。
中    華    民    國   100    年    9     月    30    日
                  刑事第五庭  法  官  盧軍傑
上列正本證明與原本無異。
如不服本判決，應於判決送達後10日內敘明上訴理由，向本院提
出上訴狀 (應附繕本) ，上訴於臺灣高等法院。其未敘述上訴理
由者，應於上訴期間屆滿後20日內向本院補提理由書「切勿逕送
上級法院」。
                              書記官  周玉茹
中    華    民    國   100    年    9     月    30    日